【裁判字號】    95,抗,143
【裁判日期】    951030
【裁判案由】    拍賣抵押物
【裁判全文】
臺灣臺南地方法院民事裁定               95年度抗字第143號
抗  告  人  甲○○
                        7
相  對  人  乙○○○
                        號
以上抗告人因與相對人乙○○○間聲請拍賣抵押物事件，對於中
華民國95年9月14日本院95年度拍字1391裁定提起抗告，本院裁
定如下：
    主  文
抗告駁回。
抗告程序費用新台幣壹仟元由抗告人負擔。
    理  由
一、本件抗告意旨略以：第三人李振坤為抗告人之生父，系爭坐
    落台南縣白河鎮○○○段地號2518號土地（下稱系爭土地）
    為抗告人於民國80年6月28日向李振坤購買，並於80年8月5
    日完成所有權移轉登記，雖李振坤今已亡故，然無論於其生
    前，即便至系爭土地完成所有權移轉登記過戶後，皆未曾聞
    到系爭土地上有何債權債務關係存在，況相對人就系爭土地
    亦未見提出債權證明，是法院僅憑抵押權設定契約書、土地
    登記謄本所載內容即核准相對人拍賣抵押物裁定，其程序自
    難謂無違法可言，為此提起本件抗告，請求廢棄原裁定。
二、按扺押權人，於債權已屆清償期而未清償者，得聲請法院拍
    賣抵押物，就其賣得價金而受清償；民法第873條第1項定有
    定有明文。是抵押權人依此項規定聲請拍賣抵押物係屬非訟
    事件，法院所為准駁之裁定，無確定實體法上法律關係存否
    之性質，於債權及抵押權之存否無既判力，袛須其抵押權已
    經依法登記，且債權已屆清償期而未受清償，法院即應為准
    許拍賣抵押物之裁定，至對於此項法律關係有爭執之人，為
    求保護其權利，不妨提起訴訟，以求解決，不得僅依抗告程
    序聲明其爭執，並據為廢棄拍賣抵押物裁定之理由（最高法
    院51年10月8日民刑庭總會決議(三)參照）。
三、本件相對人以抗告人之父李振坤於76年5月2日向相對人借款
    新台幣（下同）1,300,000元，約定77年2月2日償還，逾期
    按中央銀行核定利率計付違約金，並以系爭坐落台南縣白河
    鎮○○○段地號2518號土地為擔保，設定本金最高限額
    1,300,000元抵押權，經登記在案，詎屆期不為清償，為此
    聲請拍賣抵押物等語，業據提出與其所述相符之土地登記謄
    本、抵押權設定契約書、他項權利證明等為證。依相對人提
    出之上開證據為形式上之審查，相對人主張系爭抵押權已依
    法登記，且債權已屆清償期而未受清償乙情，足堪認定，是
    以原審據此准許相對人拍賣抵押物之聲請，即無不合。抗告
    意旨雖以上開事由提起抗告，但綜觀上述內容，係針對其否
    認其被繼承人李振坤向相對人借款及系爭土地所有權已經移
    轉等事項予以爭執，茲因上開內容均屬實體上之爭執，揆諸
    上揭最高法院判例意旨，應由抗告人另行提起確認抵押債權
    存否訴訟，以資解決，尚非本件非訟程序所得審究。是以，
    抗告人提起本件抗告，為無理由，應予駁回。
四、又「依法應由關係人負擔費用者，法院裁定命關係人負擔時
    ，應一併確定其數額」、「前項費用之負擔有相對人者，準
    用民事訴訟法有關訴訟費用之規定」，非訟事件法第24條第
    1項及同法第21條第2項分別定有明文。本件抗告業經駁回在
    案，依上開法條規定，本院應予確定訴訟費用額。茲因，抗
    告人提起本件抗告，除繳納抗告費1,000元外，未有其餘訴
    訟費用之支出。是以，本件應由抗告人負擔之訴訟費用額確
    定為1,000元。
五、據上論結，本件抗告為無理由，依非訟事件法第46條、第21
    條第2項、第24條第1項，民事訴訟法第495條之1第1項、第4
    49條第1項、第78條，裁定如主文。
中    華    民    國    95    年    10   月    30    日
                  民事第二庭    審判長法  官  翁金緞
                                      法  官  黃瑪玲
                                      法  官  李杭倫
以上正本證明與原本無異。
如不服本裁定，僅得於收受本裁定正本送達後10日內，以適用法
規顯有錯誤為理由，向本院提出再抗告狀，（須附繕本一份及繳
納再抗告裁判費新台幣1,000元），經本院許可後始可再抗告。
中    華    民    國    95    年    10   月    30    日
                                      書記官  汪維屏


司法院資訊處製作；財團法人民間司法改革基金會備份。
